臺灣士林地方法院刑事判決
　　公　訴　人　臺灣士林地方法院檢察署檢察官
　　被　　　告　甲○○
右列被告因偽造文書等案件，經檢察官提起公訴（九十年度偵緝字第五六六號），本
院於訊問被告後，被告為認罪之陳述，本院合議庭裁定改由受命法官獨任為簡式審判
程序審理，判決如左：
    主  文
甲○○共同行使偽造私文書，足以生損害於他人，累犯，處有期徒刑陸月，如易科罰
金以參佰元折算壹日。偽造之「高登立有限公司」及「王登玄」之印章各壹枚、偽造
之員工職務在職證明上偽造之「高登立有限公司」及「王登玄」之印文各壹枚、偽造
之各類所得扣繳暨免扣繳憑單上偽造之「高登立有限公司」及「王登玄」之印文各壹
枚均沒收。
    事  實
一、甲○○前因恐嚇案件，經台灣台北地方法院判處有期徒刑十月，並於民國八十二
    年四月二十二日確定，八十三年五月三十日執行完畢，因需款孔急，適庚○○（
    別名戴維良）、丁○○、己○○、戊○○、丙○○（丁○○及戊○○所涉常業詐
    欺等罪，業經本院各判處有期徒刑三年，丙○○所涉常業詐欺等罪，業經本院判
    處有期徒刑二年，庚○○及己○○俟到案後另行審結）與姓名年籍不詳之成年男
    子「陳先生」、「梁明照」、等人，自八十七年三月間起至八十八年六月間止，
    在臺北縣三重市○○路○段二之一號設立國聯房屋仲介有限公司（以下簡稱國聯
    公司），以刊登報紙或張貼小廣告之方式表明可代辦貸款，甲○○於八十八年二
    月五日之前數日之某日前往國聯公司接洽，遂與庚○○該夥人謀議，由庚○○該
    夥人偽造甲○○之各類所得扣繳暨免扣繳憑單及在職證明，然後持以向銀行詐貸
    款項，於得手後再予朋分，謀議既定後，甲○○與庚○○該夥人遂共同意圖為自
    己不法之所有，並基於犯意之聯絡，明知甲○○未曾在高登立有限公司任職，仍
    推由庚○○該夥人委請不知情且已成年之刻印師傅偽刻「高登立有限公司」及該
    公司負責人「王登玄」之印章各一枚，持以用印，偽造前開公司名義之在職證明
    （其上記載甲○○自八十三年五月二日起任職於該公司，現任企畫主任，並蓋有
    上開偽造之印章各一次）及八十七年度各類所得扣繳暨免扣繳憑單（其上記載甲○○八十七年度受領薪資所得七十二萬二千五百五十元，並蓋有上開偽造之印章
    各一次）各一紙。甲○○旋於八十八年二月五日夥同庚○○等人前往臺北縣汐止
    市○○○路○段八十八號之遠東國際商業銀行股份有限公司（以下簡稱遠東商銀
    ）臺北汐止分行，佯稱欲向該分行貸款，並將上開偽造之在職證明及各類所得扣
    繳暨免扣繳憑單各一紙，持以行使交付予該分行不知情之貸款承辦行員，以之表
    示其有能力以薪資所得按期清償貸款之信用及資力，藉以取信承辦行員，憑以詐
    貸款項，使該承辦行員陷於錯誤，而同意貸款五十萬元，並於當日將該分行所有
    之五十萬元款項撥入甲○○之帳戶內，足以生損害於遠東商銀臺北汐止分行、高
    登立有限公司及王登玄等人。得手後，甲○○清及庚○○該夥人即予朋分，為免
    事跡及早敗露，仍繳納數次之本息，迄於八十八年六月十一日後，庚○○該夥人
    及甲○○即未再清償分文，尚積欠貸款本金四十八萬六千四百二十五元，遠東商
    銀發覺有異，乃訴請偵辦而循線查獲上情。
二、案經遠東商銀訴請臺灣士林地方法院檢察署檢察官偵查起訴。
    理  由
一、右揭事實，業據被告甲○○坦承不諱（見本院九十三年九月十五日準備程序筆錄
    、同年十一月三日審判筆錄），核與告訴人遠東商銀之代理人許育嘉、乙○○指
    訴情節相符，又高登立有限公司未曾出具前開在職證明及各類所得扣繳暨免扣繳
    憑單，而係他人偽造，且被告亦未曾在該公司任職等情，復據證人王登玄即高登
    立有限公司負責人證述在卷，此外並有前開偽造之在職證明及各類所得扣繳暨免
    扣繳憑單各一紙、貸款申請書暨徵信調查表影本一份及遠東商銀攤還收息記錄查
    詢單影本一紙附卷可稽。事證明確，犯行堪予認定。
二、被告與庚○○等人共同偽造在職證書及各類所得扣繳暨免扣繳憑單，嗣後進而持
    偽造之前揭文件，藉資取信，憑以向遠東商銀臺北汐止分行詐貸款項，足以生損
    害於遠東商銀臺北汐止分行、高登立有限公司及王登玄，核其所為，係犯刑法第
    二百十六條、第二百十條之行使偽造私文書罪、刑法第二百十六條、第二百十二
    條之行使偽造特種文書罪、刑法第三百三十九條第一項之詐欺取財罪。按前揭在
    職證明係關於服務之證書，屬刑法第二百十二條所稱之特種文書，檢察官於起訴
    書上誤認為私文書，故就此部分誤認應依刑法第二百十六條行使第二百十條之偽
    造私文書罪處斷，雖有未洽，惟蒞庭之檢察官實行公訴時已更正為屬於特種文書
    ，並已更正此部分論罪科刑之法條，認應依行使偽造特種文書罪處斷，基於檢察
    一體之原則，本院應就更正後之論罪科刑法條予以審究，自無庸變更起訴法條，
    先予敘明。被告與庚○○、丁○○、己○○、戊○○、丙○○及前開姓名年籍不
    詳之成年男子「陳先生」、「梁明照」等人間，具有犯意之聯絡及行為之分擔，
    皆為共同正犯，又其等委由不知情之刻印師傅偽造「高登立有限公司」及「王登
    玄」之印章各一枚，為間接正犯，且其等以一行為同時行使偽造之私文書及偽造
    之特種文書，為一行為觸犯行使偽造私文書與行使偽造特種文書二罪，係想像競
    合犯，應從一重之行使偽造私文書罪處斷，再其等偽刻印章並以之偽造印文，係
    偽造私文書（按係同時偽造私文書及特種文書，為想像競合犯，應從一重論以偽
    造私文書）之部分行為，無庸論擬，起訴書雖未論及被告偽造印章、印文犯行部
    分，惟此部分與起訴之偽造私文書部分，有單純一罪之關係，本院自應併予審理
    。又被告偽造私文書後進而持以行使，偽造之低度行為應為行使之高度行為所吸
  　收，亦不另論罪。被告所犯上開行使偽造私文書及詐欺取財二罪之間，有方法結
    果之牽連關係，應依刑法第五十五條之規定，從較重之行使偽造私文書罪處斷。
    又被告前因恐嚇案件，經台灣台北地方法院判處有期徒刑十月確定，於八十三年
    五月三十日執行完畢，有台灣高等法院被告全國前案紀錄表在卷可稽，五年內再
    犯本件有期徒刑以上之罪，為累犯，依法加重其刑。爰審酌被告之素行、犯罪之
    動機、手段、詐得之款項非少，所造成之危害不輕，且被告年輕力壯，不資以正
    當途徑獲取資金，竟以本件手法詐取款項，實屬不該，且至宣判前夕仍未清償分
    文，顯見其對被害銀行所受之損害，並未積極聞問，亦不籌思賠償，惡性不輕，
    惟念其坦承犯行，尚有悔悟之情等一切情狀，量處如主文所示之刑。末按被告行
    為後，刑法第四十一條有關易科罰金之規定，業於九十年一月四日修正，並經總
    統於同年一月十日公布，同年一月十二日生效施行，修正施行前之刑法第四十一
    條原規定「犯最重本刑為三年以下有期徒刑以下之刑之罪，而受六月以下有期徒
    刑或拘役之宣告，因身體、教育、職業或家庭之關係，執行顯有困難者，得以一
    元以上三元以下折算一日，易科罰金」，而修正施行後之刑法第四十一條第一項
    則規定「犯最重本刑為五年以下有期徒刑以下之刑之罪，而受六個月以下有期徒
    刑或拘役之宣告，因身體、教育、職業、家庭之關係或其他正當事由，執行顯有
    困難者，得以一元以上三元以下折算一日，易科罰金。但確因不執行所宣告之刑
    ，難收矯正之效，或難以維持法秩序者，不在此限」，是被告行為後法律已有變
    更，比較新舊法之結果，以修正施行後之規定，對被告有利，本件自應依刑法第
    二條第一項前段之規定，適用裁判時即修正施行後之刑法第四十一條第一項前段
    之規定，就前揭所宣告之刑，併予諭知易科罰金之折算標準。偽造之「高登立有
    限公司」及「王登玄」之印章各一枚（雖未扣案，但無積極確據證明業已滅失）
    ，以及前開在職證明上偽造之「高登立有限公司」及「王登玄」之印文各一枚、
    扣繳憑單上偽造之「高登立有限公司」及「王登玄」之印文各一枚，均應依刑法
    第二百十九條之規定，不問屬於犯人與否，均依法宣告沒收。
據上論斷，應依刑事訴訟法第二百七十三條之一第一項、第二百九十九條第一項前段
，刑法第二條第一項前段、第二十八條、第二百十六條、第二百十條、第二百十二條
、第三百三十九條第一項、第五十五條、第四十七條、修正後第四十一條第一項前段
、第二百十九條，罰金罰鍰提高標準條例第一條前段、第二條，判決如主文。
本案經檢察官鄭世揚到庭執行職務。
中　　　華　　　民　　　國　　九十三　　年　　　十一　　　月　　十七     日
                                臺灣士林地方法院刑事第七庭
                                    法  官  楊  得  君
右上正本係照原本做成無誤。
如不服本判決，得於本判決送達後十日內提起上訴。
                                    書記官  曾  韻  蒔
中　　　華　　　民　　　國　　九十三　　年　　 十一 　　月　　 十九 　　日
